臺灣高雄地方法院刑事裁定
111年度毒聲字第601號
聲  請  人  臺灣高雄地方檢察署檢察官
被      告  潘可欽


上列被告因違反毒品危害防制條例案件，經檢察官聲請送觀察、
勒戒（111年度毒偵字第1706號），本院裁定如下：
    主  文
潘可欽施用第二級毒品，令入勒戒處所觀察、勒戒，其期間不得
逾貳月。
    理  由
一、聲請意旨如附件聲請書所載。
二、按犯毒品危害防制條例第10條之罪者，檢察官應聲請法院裁
    定，令被告入勒戒處所觀察、勒戒，其期間不得逾2月；依
    前項規定為觀察、勒戒或強制戒治執行完畢釋放後，3年後
    再犯第10條之罪者，適用本條前2項之規定，毒品危害防制
    條例第20條第1項、第3項分別定有明文。而上開所謂「3年
    後再犯」，只要本次再犯距最近1次觀察、勒戒或強制戒治
    執行完畢釋放，已逾3年者，即該當之，不因其間有無犯第1
    0條之罪經起訴、判刑或執行而受影響（最高法院刑事大法
    庭109年度台上大字第3826號裁定意旨參照）。
三、另依毒品檢驗學上之常規，尿液中含毒品成分反應所使用之
    檢驗方法，對於受檢驗者是否確有施用毒品行為之判斷，在
    檢驗學常規上恆有絕對之影響。其以酵素免疫分析或薄層定
    性分析等方式為初步篩檢者，因具有相當程度偽陽性之可能
    ，如另以氣（液）相層析、質譜分析等較具公信力之儀器為
    交叉確認，因出現偽陽性反應之機率極低，核足據為對涉嫌
    人不利之認定；再者，依據西元2018年美國FDA網站公布尿
    液中於施用大麻後可檢出之時限為1至7日，惟毒品可檢出之
    時間，與服用劑量、服用頻率、尿液採集時間點、個案體質
    與代謝情況等因素有關，因個案而異，有衛生福利部食品藥
    物管理署民國108年1月31日FDA管字第1089000957號函參照
    ，以上均為本院執行職務所知悉之事項，先予說明。
四、經查：
㈠、被告潘可欽於111年3月8日19時許，在高雄市三民區大昌二路
    某友人住處，以將第二級毒品甲基安非他命置入玻璃球燒烤
    後吸食煙霧之方式，施用甲基安非他命1次乙節，業據被告
    於警詢時坦承不諱，且其於111年3月11日14時10分許為警採
    集尿液送驗，確呈安非他命、甲基安非他命陽性反應，有正
    修科技大學超微量研究科技中心111年4月6日尿液檢驗報告
    （原始編號：FS1099號）、檢察官強制到場（強制採驗尿液
    ）許可書、高雄市政府警察局鳳山分局毒品案件尿液採證代
    碼對照表（尿液代碼：FS1099號）各1份在卷可憑，足以擔
    保被告自白犯罪與事實相符。又被告前揭送驗尿液，經先以
    酵素免疫分析法為初步檢驗，再以液相層析串聯式質譜法確
    認檢驗，亦檢出第二級毒品大麻代謝物陽性反應，且大麻代
    謝物濃度為48ng/ml，同有前述資料存卷供參，依前揭說明
    ，本件即可排除偽陽性反應產生之可能。參以上開尿液檢驗
    所現之大麻代謝物濃度，明顯超過濫用藥物尿液檢驗作業準
    則第18條規定之大麻代謝物陽性判定標準即「大麻代謝物15
    ng/ml」甚多，足認被告確有於上開採尿時回溯7日內某時（
    不含公權力拘束期間；聲請意旨載為「96小時」，予以更正
    ），在不詳地點，以不詳方式，施用大麻1次，應無疑義。
    被告未坦承施用大麻云云，顯為卸責，不足採信。準此，被
    告於前揭時間施用甲基安非他命、大麻之犯行，洵堪認定。
㈡、被告前因施用毒品案件，經送觀察、勒戒後，認無繼續施用
    毒品傾向，於105年12月7日執行完畢釋放，並經臺灣新北地
    方檢察署檢察官以105年度毒偵字第7196號不起訴處分確定
    ，迄今並無再為觀察、勒戒、強制戒治處遇之紀錄，有臺灣
    高等法院被告前案紀錄表在卷可稽，本件被告施用第二級毒
    品犯行，距離前述觀察、勒戒執行完畢釋放的時間，已逾3
    年，依首揭說明，縱被告其間有因犯施用毒品罪經起訴、判
    刑或執行，仍應依毒品危害防制條例第20條第3項規定，再
    予適用觀察、勒戒之機會。
㈢、再者，毒品危害防制條例所規定之「觀察、勒戒」程序，係
    針對受處分人所為保安處分，目的在戒除行為人施用毒品身
    癮及心癮，以達教化與治療之目的，其立法意旨在幫助施用
    毒品者戒毒，性質上為一療程，而非懲罰，並屬強制規定，
    除檢察官審酌個案情形，依同條例第24條第1項為附命完成
    戒癮治療之緩起訴處分外，凡經檢察官聲請法院裁定將被告
    送勒戒處所觀察、勒戒者，法院僅得就其聲請審查被告是否
    有施用毒品之行為，以及被告是否為「初犯」或為觀察、勒
    戒、強制戒治執行完畢後「3年後再犯」而為准駁之裁定，
    並無自由斟酌以其他方式替代或得以其他原因免予執行之權
    。又是否給予被告為附命完成戒癮治療之緩起訴處分，屬刑
    事訴訟法第253條之1第1項及第253條之2第1項第6款特別賦
    予檢察官之職權，非法院所得審酌，且此非「觀察、勒戒」
    前置處分，也與被告是否判刑之追訴要件無關，除非檢察官
    之裁量有違法、重要事實認定錯誤或其它明顯重大之瑕疵，
    法院不應就個案為何不採取附命完成戒癮治療之緩起訴處分
    ，另為實質審查，法院就此僅有極低度之審查權限，在所檢
    附之卷證資料中為審酌，即此部分為檢察官之裁量，必須予
    以尊重。
㈣、本件聲請意旨未敘明為何不給予被告戒癮治療緩起訴處分之
    理由（如附件），而依卷證資料所示，被告於前述觀察、勒
    戒執行完畢釋放後，仍多次因施用毒品，經法院判處罪刑確
    定並執行完畢，有前案紀錄表附卷為佐，以被告屢犯施用毒
    品犯行，入監執行仍未戒除毒品，可見其有易於取得毒品之
    來源，戒絕毒癮之意志不堅，法治觀念淡薄，自制力薄弱，
    若再僅以寬鬆之社區性戒癮治療，已難期待其能完全戒絕毒
    癮，且偵查中檢察事務官依被告之住所地傳喚被告，被告無
    故未到庭應訊，此有辦案進行單、點名單、詢問筆錄在卷可
    稽，可見被告並未積極面對本案偵查並正視其患有毒癮之事
    實，均無從認為被告適合於自主為戒癮治療。是檢察官考量
    本案具體情節，向本院聲請令被告入勒戒處所觀察、勒戒，
    以監禁式之治療方式，求短時間內隔絕被告之毒品來源，務
    使其專心戒除毒癮，核屬其裁量權之適法行使，形式上亦無
    裁量恣意或濫用之情，於法有據。
五、綜上所述，本件聲請為有理由，應予准許，依毒品危害防制
    條例第20條第3項、第1項，裁定如主文。
中　　華　　民　　國　　111 　年　　9 　　月　　15　　日
                  刑事第三庭  法　官  林青怡
【附件】聲請書乙份
以上正本證明與原本無異。
如不服本裁定應於送達後5日內向本院提出抗告狀。
中　　華　　民　　國　　111 　年　　9 　　月　　15　　日
                              書記官  李欣妍